臺灣高等法院民事裁定
109年度抗字第1380號
抗  告  人  方寶晴  
上列抗告人因與相對人陳雅娟間請求返還不當得利事件，對於中
華民國109年8月21日臺灣桃園地方法院109年度重訴字第319號、
109年度救字第129號裁定提起抗告，本院裁定如下： 
    主  文
抗告駁回。
抗告訴訟費用由抗告人負擔。
    理  由
一、抗告人以相對人於民國96年間將伊名下所有坐落新北市○○區
    ○○段000 地號土地（權利範圍為10萬分之94）及其上同段42
    23建號即門牌號碼新北市○○區○○路0段000號建物（下合稱系
    爭不動產）所有權移轉登記予訴外人方冠中，並與方冠中均
    分房屋貸款新臺幣（下同）370萬元；嗣100年間方冠中再將
    系爭不動產過戶與相對人，並由相對人辦理房屋貸款380萬
    元據為己有，迄未清償任何貸款。嗣後相對人再將系爭不動
    產出售，以出售之價金購買臺南市房屋，並遷居臺南市，未
    將出售之價款交付與伊。遂向原法院起訴請求相對人給付出
    售系爭不動產之價金及貸款所得共700萬元，並聲請訴訟救
    助。原法院認其俱無管轄權，依職權裁定將本件訴訟及訴訟
    救助之聲請均移送相對人住所地即臺灣臺南地方法院（下稱
    臺南地院)。抗告人不服，提起抗告。
二、抗告意旨略以：因伊身體不適，想就近由臺灣新北地方法院
    （下稱新北地院）審理等語。
三、按訴訟，由被告住所地之法院管轄；因不動產之物權或其分
     割或經界涉訟者，專屬不動產所在地之法院管轄，其他因
    不 動產涉訟者，得由不動產所在地之法院管轄；被告住所
    、不 動產所在地、侵權行為地或其他據以定管轄法院之地
    ，跨連 或散在數法院管轄區域內者，各該法院俱有管轄權
    ；同一訴 訟，數法院有管轄權者，原告得任向其中一法院
    起訴；訴訟 之全部或一部，法院認為無管轄權者，依原告
    之聲請或依職 權以裁定移送於其管轄法院，民事訴訟法第1
     條第1 項前段 、第10條、第21條、第22條、第28條第1 項
    分別定有明文。所謂其他因不動產涉訟，係指因不動產之物
    權或其分割或經 界以外，與不動產有關之一切事項涉訟者
    而言（最高法院108年度台抗字第1041號裁定意旨參照）。 
    　　　　
四、經查，本件依抗告人起訴之事實，核屬與不動產有關之事項
    涉訟。系爭不動產坐落新北市新莊區，屬新北地院管轄區域
    ；而相對人住所地在臺南市，亦據抗告人陳報在卷，復有戶
    籍謄本在卷可稽（見外放限閱卷），屬臺南地院管轄區域，
    依上規定，新北地院與臺南地院就本件訴訟俱有管轄權。抗
    告人於起訴伊始，係向無管轄權之原法院提起，而非向其主
    張有管轄權之新北地院提出本件訴訟。原法院以其無管轄權
    為前提，基於相對人應訴之便利，合於「以原就被」原則，
    認本件應由臺南地院管轄，依職權將本件訴訟及訴訟救助之
    聲請均移送於臺南地院，並無違誤，亦未侵害抗告人於起訴
    前之法院選擇權。抗告意旨徒以其身體不適，想就近由新北
    地院審理云云，指摘原裁定不當，求予廢棄，為無理由，應
    予駁回。
五、據上論結，本件抗告為無理由，爰裁定如主文。　　　
中　　華　　民　　國　　109 　年　　11　　月　　2 　　日
               民事第二十四庭
                       審判長法  官  胡宏文
                             法  官  朱慧真
                             法  官  陳筱蓉
正本係照原本作成。
本裁定除以適用法規顯有錯誤為理由外，不得再抗告。如提起再
抗告，應於收受送達後10日內委任律師為代理人向本院提出再抗
告狀。並繳納再抗告費新臺幣１千元。
中　　華　　民　　國　　109 　年　　11　　月　　2 　　日
　　　　　　   　　　　　　　書記官  陳珮茹